【裁判字號】    98,訴,2283
【裁判日期】    980710
【裁判案由】    毒品危害防制條例
【裁判全文】
臺灣板橋地方法院刑事判決              98年度訴字第2283號
公  訴  人  臺灣板橋地方法院檢察署檢察官
被      告  甲○○
                    （現另案於臺灣桃園女子監獄執行）
上列被告因違反毒品危害防制條例案件，經檢察官提起公訴（98
年度毒偵字第3205號），被告於本院準備程序進行中就被訴事實
為有罪之陳述，經本院合議庭裁定由受命法官獨任進行簡式審判
程序，判決如下：
    主  文
甲○○施用第二級毒品，累犯，處有期徒刑肆月。又施用第一級
毒品，累犯，處有期徒刑柒月。應執行有期徒刑拾月。
    事  實
一、甲○○前因施用毒品案件，經臺灣桃園地方法院以88年度毒
    聲字第4861號裁定送觀察、勒戒後，認有繼續施用毒品之傾
    向，再經同法院以89年度毒聲字第501 號裁定令入戒治處所
    施以強制戒治，後再經同法院以89年度毒聲字第4708號裁定
    停止戒治，所餘戒治期間付保護管束，於民國89年7 月25日
    停止戒治出所，交付保護管束至90年1 月20日期滿未經撤銷
    停止戒治而視為執行完畢，並由臺灣桃園地方法院檢察署檢
    察官以90年度戒偵字第885 號為不起訴處分確定。復因施用
    毒品案件，經臺灣臺北地方法院以92年度毒聲字第211 號裁
    定令入戒治處所施以強制戒治（因法律修正，未執行完畢）
    ，同時經檢察官提起公訴，經同法院以92年度訴字第786 號
    判處有期徒刑8 月、5 月，應執行有期徒刑11月確定，於94
    年1 月1 日縮刑期滿執行完畢。復因贓物、竊盜等案件，經
    臺灣臺北地方法院先後以94年度簡字第3203號、95年度簡字
    第151 號判處有期徒刑4 月、4 月確定，並經同法院以95年
    度聲字第538 號裁定定應執行刑為有期徒刑7 月確定，與其
    另因施用毒品案件，經本院以95年度訴緝字第284 號判處有
    期徒刑1 年2 月，並經本院以96年度聲減字第1328號裁定減
    為有期徒刑7 月確定部分接續執行後，於97年1 月4 日縮刑
    期滿執行完畢。詎猶不思悛悔，復基於施用第二級毒品甲基
    安非他命之犯意，於97年11月18日某時，在臺北縣三峽鎮○
    ○路132 號住處，以將第二級毒品甲基安非他命放置於玻璃
    球上燒烤吸取其濃煙之方式，施用第二級毒品甲基安非他命
    1 次。稍後於上址，另基於施用第一級毒品海洛因之犯意，
    以將第一級毒品海洛因摻入水中用針筒施打之方式，施用第
    一級毒品海洛因1 次。嗣於97年11月19日因另案通緝為警查
    獲，經警採尿送驗後呈鴉片類及安非他命類陽性反應，始查
    知上情。
二、案經臺北縣政府警察局新店分局報請臺灣臺北地方法院檢察
    署檢察官呈請臺灣高等法院檢察署檢察長令轉臺灣板橋地方
    法院檢察署檢察官偵查起訴。本院於準備程序進行中，被告
    就被訴事實為有罪之陳述，經告知被告簡式審判程序之旨，
    並聽取當事人之意見後，裁定進行簡式審判程序。
    理  由
一、上揭犯罪事實，業經被告甲○○於本院準備程序及審理中坦
    承不諱，且被告經警於97年11月19日採集其尿液檢體送驗結
    果，呈鴉片類及安非他命類陽性反應，亦有臺北縣政府警察
    局新店分局偵辦毒品危害防制條例案被移送者姓名及代碼對
    照表、臺灣檢驗科技股份有限公司97年12月9 日報告編號CH
    /2008/B0448 號濫用藥物檢驗報告各1 紙在卷可佐，足認被
    告之自白與事實相符，洵堪採為認定事實之依據。事證明確
    ，被告犯行已堪認定。按92年7 月9 日新修正之毒品危害防
    制條例刪除二犯及三犯之規定，一改修法前繁雜之處遇程序
    ，僅將施用毒品者簡化區分為初犯、再犯，並認施用毒品者
    係屬病患性犯人，以觀察、勒戒戒除其身癮，並以強制戒治
    去除其心癮。經觀察、勒戒或強制戒治執行完畢釋放後，若
    係5 年後再犯該條例第10條施用毒品罪者，與同條例第20條
    第1 項、第2 項關於「初犯」之處理方式相同，檢察官應先
    聲請法院裁定令被告入勒戒處所觀察、勒戒，並視有無繼續
    施用毒品傾向，決定應予釋放、為不起訴之處分，或應聲請
    法院裁定令入勒戒處所強制戒治；若係5 年內「再犯」同條
    例第10條施用毒品罪者，依同條例第23條第2 項規定，檢察
    官則應依法追訴。觀諸該條例第20條第3 項之修正理由：「
    觀察、勒戒或強制戒治五年後再犯者，顯見前所實施之觀察
    、勒戒或強制戒治已足以遮斷其施用毒品之癮，為期自新及
    協助其戒除毒癮，對此5 年後再犯者，爰明定仍適用初犯之
    規定，先經觀察、勒戒、強制戒治之程序。」及同條例第23
    條第2 項之修正理由：「為配合簡化施用毒品犯之刑事處遇
    程序，並鑑於經觀察、勒戒或強制戒治執行完畢釋放後5 年
    內再犯者，其再犯率甚高，原據以實施之觀察、勒戒及強制
    戒治既已無法收其實效，自應施以刑事處遇。」，顯然如施
    用毒品者係前經觀察、勒戒或強制戒治等治療程序執行完畢
    5 年後，始再施用毒品之「初犯」，因前所執行之觀察、勒
    戒或強制戒治已足收戒除毒癮之效，自應重新執行觀察、勒
    戒或強制戒治等治療程序，並於治療程序執行完畢後，由檢
    察官為不起訴處分，毋庸對之追訴處罰；反之，在「再犯」
    之情形，因其先前所為治療程序顯未能收戒斷毒癮之效，且
    考量施用毒品者之再犯率偏高，乃簡化其刑事處遇程序，而
    逕予追訴處罰，不再施以治療程序。參酌上開立法理由，修
    正毒品危害防制條例就施用毒品者，祇於「初犯」及「5 年
    後再犯」二種情形，有其追訴條件之限制，即須於初犯經觀
    察、勒戒或強制戒治釋放後，5 年內均無施用毒品之行為，
    始能認其前所實施之觀察、勒戒或強制戒治已足遮斷毒癮，
    而得於5 年後再犯時，再予適用初犯之規定，重行觀察、勒
    戒等程序。倘5 年內已經再犯，被依法追訴處罰，縱其第3
    次（或第3 次以上）施用毒品之時間在初犯釋放5 年以後，
    即與「5 年後再犯」之情形有別，且因已於「5 年內再犯」
    ，顯見其再犯率甚高，原實施觀察、勒戒或強制戒治，已無
    法收其實效，而無5 年戒斷期之存在，自無再經觀察、勒戒
    及強制戒治之必要，應由檢察官逕行起訴，始符新法修正之
    本旨。是被告前因施用毒品案件，經臺灣桃園地方法院以88
    年度毒聲字第4861號裁定送觀察、勒戒後，認有繼續施用毒
    品之傾向，再經同法院以89年度毒聲字第501 號裁定令入戒
    治處所施以強制戒治，後再經同法院以89年度毒聲字第4708
    號裁定停止戒治，所餘戒治期間付保護管束，於89年7 月25
    日停止戒治出所，交付保護管束至90年1 月20日期滿未經撤
    銷停止戒治而視為執行完畢，並由臺灣桃園地方法院檢察署
    檢察官以90年度戒偵字第885 號為不起訴處分確定後，5 年
    內即再因施用毒品案件，經臺灣臺北地方法院以92年度訴字
    第786 號判處有期徒刑8 月、5 月，應執行有期徒刑11月確
    定，此有臺灣高等法院被告前案紀錄表1 份在卷可稽，被告
    於上開強制戒治執行完畢後，既曾於5 年內再犯毒品危害防
    制條例第10條之罪，並經判刑確定，本次被告所犯毒品危害
    防制條例第10條之罪，自非屬毒品危害防制條例第20條第3
    項所定「再犯」之情形，而應依法追訴，附此敘明。
二、核被告甲○○所為，係犯毒品危害防制條例第10條第2 項之
    施用第二級毒品罪及同條例第10條第1 項之施用第一級毒品
    罪。其施用第一級毒品海洛因前持有第一級毒品海洛因之低
    度行為，及施用第二級毒品甲基安非他命前持有第二級毒品
    甲基安非他命之低度行為，應分別為施用之高度行為所吸收
    ，均不另論罪。又被告所犯前開施用第一級毒品及施用第二
    級毒品二罪間，犯意各別，罪名互殊，應予分論併罰。又被
    告有如犯罪事實欄所載之犯罪科刑執行情形，此有臺灣高等
    法院被告前案紀錄表1 份在卷可憑，其受有期徒刑之執行完
    畢後，5 年以內故意再犯本件有期徒刑以上之施用第一、二
    級毒品罪，為累犯，均應依刑法第47條第1 項之規定加重其
    刑。爰審酌被告前已因施用毒品案件經送觀察、勒戒及強制
    戒治，並經法院多次判刑在案，有臺灣高等法院被告前案紀
    錄表1 份在卷可佐，仍不能戒除毒癮，再次漠視法令禁制而
    犯本罪，顯見其戒除毒癮之意志薄弱，惟念其犯後坦承犯行
    ，態度尚佳，且施用毒品所生危害，實以自戕身心健康為主
    ，對於他人生命、身體、財產等法益，尚無明顯而重大之實
    害等一切情狀，分別量處如主文所示之刑，並定其應執行刑
    ，以示懲儆。
據上論斷，應依刑事訴訟法第273 條之1 第1 項、第299 條第1
項前段，毒品危害防制條例第10條第1 項、第2 項，刑法第11
條前段、第47條第1 項、第51條第5 款，判決如主文。
本案經檢察官李巧菱到庭執行職務。
中    華    民    國    98    年    7     月    10    日
                      刑事第十二庭  法  官    曾淑娟
上列正本證明與原本無異。
如不服本判決，應於判決送達後10日內敘明上訴理由，向本院提
出上訴狀 (應附繕本) ，上訴於臺灣高等法院。其未敘述上訴理
由者，應於上訴期間屆滿後20日內向本院補提理由書「切勿逕送
上級法院」。
                                    書記官    謝雪紅
中    華    民    國    98    年    7     月    10    日
附錄本案論罪科刑法條全文：
毒品危害防制條例第10條
施用第一級毒品者，處6 月以上5 年以下有期徒刑。
施用第二級毒品者，處3 年以下有期徒刑。


司法院資訊處製作；財團法人民間司法改革基金會備份。
